臺灣高等法院交通事件裁定　　　　　　 94年度交抗字第260號
　　抗　告　人
　　即受處分人　　　甲○○
上列抗告人因違反道路交通管理處罰條例案件，不服臺灣板橋地
方法院，中華民國94年2月25日所為裁定（93年度交聲字第1253
號），提起抗告，本院裁定如下：
    主  文
抗告駁回。
    理  由
壹、原裁定以：
一、原處分機關以：異議人即受處分人甲○○所有之AU－4860號
    自小客車於民國（下同）90年1月23日0時59分，在三峽鎮○
    ○路○段197號前，因「汽、機車速限50公里，經科學儀器側
    照時速，66公里超速16公里，未滿20公里」違規，由臺北縣
    政府警察局交通警察隊執勤員警查獲，依違反道路交通管理
    處罰條例第40條第1項規定，以北縣警交字第CG0000000號舉
    發違反道路交通管理事件通知單逕行舉發，裁處罰鍰新臺幣
    （下同）2,100元之處分。
二、聲明異議意旨略以：登記於異議人名下之車號AU－4860號自
    小客車，因異議人於88年7月26日與前妻辦理離婚登記之前
    ，該車輛實際上即係由異議人前妻之兄長蘇文福（
    號：Ｚ000000000號）使用，並由蘇家人以辦理保險事宜為由
    取走該車輛行照，而本件違反道路交通管理事件，係發生於
    88年7月間由蘇文福使用該小客車之後，異議人係在接獲多
    筆逕行舉發之舉發違反道路交通管理事件通知單之後，主動
    與台北區監理所人員聯繫詢問並反應此一情形後，曾多次致
    電或前往蘇府，欲與蘇文福商討繳納違規罰鍰事宜，但其家
    人皆以其工作忙碌為由，未予回應。為此聲明異議，請求准
    予調查歸責蘇文福所應負擔之責任。
三、按道路交通管理處罰條例40條第1項規定：汽車駕駛人，行
    車速度，超過規定之最高時速，或低於規定之最低時速，或
    裝用測速雷達感應器者，處新臺幣1,200元以上2,400元以下
    罰鍰；其感應器沒入之。同條例第9條規定：「本條例所定
    罰鍰之處罰，行為人接獲違反道路交通管理事件通知單後，
    於15日內得不經裁決，逕依第92條第3項之罰鍰基準規定，
    向指定之處所繳納結案；不服舉發事實者，應於15日內，向
    處罰機關陳述意見；其不依通知所定期限前往指定處所聽候
    裁決，且未依規定期限繳納罰鍰結案或向處罰機關陳述意見
    者，處罰機關得逕行裁決之」。次按違反道路交通管理事件
    統一裁罰標準及處理細則第11條第1項第3款係規定：對於違
    反道路交通管理處罰條例之行為，逕行舉發者，應按已查明
    之資料填註車牌號碼、車輛種類、車主姓名或名稱及地址，
    並於通知單上方空白處加註逕行舉發之文字後，由舉發機關
    理細則第24條明文規定：「逕行舉發違反道路交通管理事件
    ，經汽車所有人依通知單之應到案日期前到案，並告知違規
    駕駛人姓名、
    通知違規駕駛人到案依法處理；逾應到案日期，處罰機關應
    依本條例第85條第3項規定處罰該汽車所有人」。再按違反
    道路交通管理事件統一裁罰標準及處理細則第5條規定：「
    處理違反道路交通管理事件，有關文書送達之程序，依『行
    政程序法』之規定」；末按行政程序法第72條第1項規定：
    「送達，於應受送達人之住居所、事務所或營業所為之」。
四、經查：本件異議人所有之AU－4860號自小客車，於90年1月2
    3日0時59分，在三峽鎮○○路197號前，因「汽、機車速限5
    0公里，經科學儀器測照時速，66公里超速16公里，未滿20
    公里」違規之事實，有台北縣政府警察局北縣警交字第CG00
    00000號號舉發違反道路交通管理事件通知單及舉發違規照
    片各一紙在卷可稽。次查，本件異議人之車籍地址係登記在
    「臺北縣三重市○○路○段9號8樓之1」，而其
    亦
    美街45號4樓」，此有汽車車籍查詢、法務部戶役政連結作
    業系統個人基本資料、遷徙紀錄資料等各一份附卷可稽。而
    本件違規通知單係於90年2月21日填單，以掛號郵寄至異議
    人登記之上開車籍地址後，遭郵務機關以「遷移不明」為由
    退回，原舉發單位，復依行政程序法第72條第1項規定，於9
    2年10月31日以第138188號大宗號函件郵寄至異議人之
    地址，且該違規通知單已由異議人於92年11月4日簽收在案
    ，此有臺北縣政府警察局93年11月12日北縣警交字第093015
    9087號函暨檢附之第一次郵寄信封、大宗掛號函件聯、台北
    縣政府警察局送達證書影本各一紙在卷可憑，故該通知單之
    違規通知單，距處罰機關於於93年8月13日作成本件裁決書
    ，已歷經八個月有餘之久，雖異議人認為於本件違規時間係
    由蘇文福使用車輛並非其所駕駛，而不服舉發事實，然其並
    未依道路交通管理處罰條例第9條第1項之規定，於接獲違規
    通知單15日內，向處罰機關陳述意見，係屬可歸責於異議人
    自己之事由，而怠忽自身權益。又異議人雖稱其有主動向台
    北區監理所人員聯繫詢問並反應云云，惟並未舉證證究係何
    時為之以實其說，本院亦查無證據證明異議人係於接獲違規
    通知單15日內為之。綜上，本件異議人係因可歸責於己之事
    由，以致已喪失在前開違規通知單送達生效後15日內，逕依
    道路交通管理處罰條例第92條第3項之罰鍰基準規定，向指
    定之處所繳納結案，或向處罰機關陳述意見，或舉出反證證
    明其確非實際違規之人等權利，故原處分機關依道路交通管
    理處罰條例第9條、第40條第1項規定，逕行裁處異議人罰鍰
    2,100元之處分，經核與法相合，量罰亦屬妥適，應予維持
    ，本件異議人之異議為無理由，應予駁回。
貳、經核原裁定上開認事用法，洵無違誤。抗告意旨略以：上開
    違規通知單違規時間為90年1月23日0時59分，填單日期為90
    年2月21日，應到案日期為90年4月1日前，且勾記“得採語
    音轉帳，郵繳或向金融機構繳納罰鍰”，而非勾記“須至應
    到案處所聽候裁決”，致使其無法於到案日前到案說明；復
    稱原處分機關所開違規通知單，開單之時間與緣由大多均係
    蘇文福駕駛該車違規所導致，僅因該車仍登記於抗告人名下
    ，即便係蘇文福違規駕駛亦不必由其負責，原處分機關對此
    不予其合理適當之處置，反而逕向車主開單處罰，如何能夠
    維護交通秩序並確保行車安全云云；惟查，違規通知單上勾
    記選項欄中，僅係提醒受舉發人若對違規受罰無異議，可自
    行逕向該管金融機構繳納罰鍰之便民規定，然若有不服，當
    亦可至應到案處所申訴或指明實際駕駛人為何人，此於違規
    通知單上之注意事項第三點、第四點即有說明，且應到案處
    所亦明列其上（台北縣台北區監理所），此部分所辯，委無
    足採；另抗告人稱系爭車輛雖為其所有，但並非由其占有使
    用，舉發機關應針對實際駕駛者為告發，惟查抗告人及證人
    蘇文福於原審訊問筆錄中亦陳明係因抗告人自己之前尚有未
    繳清之罰單，以致延宕未將該車過戶予實際使用人蘇文福，
    是抗告人長期將車任由他人使用卻始終不為汽車過戶，收到
    違規通知單後，又未於期限內至應到處所申訴指明實際違規
    人，顯屬可歸責於抗告人本身之事由，其自身既怠於保護與
    主張自己之權益，反而指責原處分機關，以此作為抗告理由
    ，殊屬無理。據上所述，原審所為駁回聲明異議之裁定，認
    事用法，洵無違誤，抗告為無理由，應予駁回。
據上論結，應依道路交通案件處理辦法第26條，刑事訴訟法第41
2條，裁定如主文。
中　　華　　民　　國　　94　　年　　4 　　月　　22　　日
　　　　　　　　　刑事第十三庭  審判長法　官  劉景星
                                      法  官  李春地
                                      法  官  陳志洋
以上正本證明與原本無異。
不得再抗告。
                                      書記官  王韻雅
中　　華　　民　　國　　94　　年　　4 　　月　　25　　日
